臺灣花蓮地方法院民事裁定　　　　　　　99年度家聲字第71號
聲　請　人　曾佳慧
相　對　人　曾煜翔
受　監護人　曾春輝
上列聲請人請求命監護人提出監護事務報告等事件，本院裁定如
下：
    主  文
相對人曾煜翔應於收受本裁定送達後30日內，向本院提出自民國
99年5月28日處分受監護人曾春輝所有坐落花蓮市○○段第311之
1地號土地，及其上花蓮市○○段第561號建號房屋迄今之財產清
冊或結算書（併附證據）及受監護人曾春輝安養情形之監護事務
報告。
    理  由
一、本件聲請意旨略以：聲請人曾佳慧為曾春輝之養女。曾春輝
    前因中風成為植物人，經鈞院於民國95年1月4日以94年度禁
    字第48號裁定宣告為禁治產人，並選任相對人曾煜祥（原名
    曾建崎，為曾春輝之子）為監護人在案。嗣相對人為受監護
    人曾春輝之照護費用，對聲請人提起返還不當得利訴訟，惟
    雙方在訴訟中達成調解，其中第二項約定，雙方同意受監護
    人自97年6 月起之照護醫療費用均以安親護理之家所開立收
    據費用金額各自負擔二分之一，日後如有更換安養中心，需
    經雙方同意，且亦依該更換後之安養中心所開立收據，雙方
    各自負擔二分之一。詎相對人於99年2 月間擅向鈞院聲請准
    予處分受監護人之財產，經鈞院於99年3 月22日以99年度家
    聲字第8 號裁定准予處分受監護人所有坐落花蓮市○○段第
    311之1地號土地，及其上花蓮市○○段第561 號建號房屋（
    下稱系爭房地）後，已將系爭房地變賣，並於99年7月7日私
    自將受監護人辦理退住安親護理之家。因聲請人與相對人雖
    為手足，但相處不甚融洽，相對人對受監護人所作所有處分
    ，均未告知聲請人，亦不提供變賣系爭房地所得之相關資料
    ，則聲請人為明瞭相對人變賣系爭房地後受監護人之財產狀
    況及其受安養情形，相對人有無以善良管理人之注意義務妥
    適管理受監護人之財產及適當執行監護事務，爰依民法第
    1103條第2 項聲請命相對人提出監護事務報告及受監護人之
    財產清冊、結算書等語。
二、按民法總則中華民國97年5月2日修正之條文施行前，已為禁
    治產宣告者，視為已為監護宣告，並於修正施行後，適用修
    正後之規定；民法規定之禁治產或禁治產人，自修正施行後
    ，一律改稱為監護或受監護宣告之人；施行前所設置之監護
    人，於修正施行後，適用修正後之規定；修正之民法總則第
    14條至第15條之2及民法親屬編第四章之規定，自公布後1年
    6個月施行。民法總則施行法第4條第2項、第4條之1、第4條
    之2、民法親屬編施行法第14條之2、第14條之3 分別定有明
    文。次按法院於必要時，得命監護人提出監護事務之報告、
    財產清冊或結算書，檢查監護事務或受監護人之財產狀況。
    此於成年人監護準用之。民法第1113條、第1103條第2 項亦
    有明文。
三、經查，聲請人主張之事實，業據提出戶籍謄本、本院94年度
    禁字第48號民事裁定、97年度移調字第10號返還不當得利事
    件調解筆錄、99年度家聲字第8 號民事裁定、花蓮縣立私立
    安親護理之家退住證明書各1 件為證，並經相對人表示其與
    聲請人關係不甚融洽，未告知聲請人受監護人已更換至門諾
    醫院護理之家及於99年5 月28日變賣系爭房地之所得及其後
    受監護人之財產狀況等語，堪信為真實。本院審酌聲請人既
    為受監護人之養女，且依上開調解筆錄其需負擔受監護人一
    半之安養費用，其與受監護人之財產具有相當之利害關係。
    惟其與受監護人之監護人即相對人關係不睦，相對人未依調
    解筆錄徵得聲請人同意即更換受監護人之安養中心，且不提
    供變賣系爭房地所得之相關資料，則聲請人為明瞭相對人執
    行監護事務之內容及受監護人之財產狀況，相對人有無以善
    良管理人之注意義務妥適管理受監護人之財產及適當執行監
    護事務，避免相對人有浪費受監護人財產或其他不利於受監
    護人之情事，故聲請人依民法第1103條第2 項規定提起本件
    聲請，促請本院命相對人向法院提出於99年5 月28日變賣系
    爭房地後受監護人之財產清冊或結算書及其受安養情形之監
    護事務報告，即有必要，爰依職權裁定如主文所示。
中    華    民    國   100    年    1     月    12    日
                  家事法庭     法  官  吳韻馨
以上正本係照原本作成。
如對本裁定抗告，須於裁定送達後10日之不變期間內，向本院提
出抗告狀，並繳納抗告費新臺幣1,000元。
中    華    民    國   100    年    1     月    12    日
                                書記官  陳蓮茹